【裁判字號】    90,瑞勞簡,2
【裁判日期】    901205
【裁判案由】    給付資遣費
【裁判全文】
臺灣基隆地方法院宣示判決筆錄  九十年度瑞勞簡字第二號
    原      告  甲  ○
    法定代理人  丙○○
    訴訟代理人  乙○○
                丁○○
右當事人間九十年度瑞勞簡字第二號給付資遣費等事件於中華民國九十年十二月五日
下午四時零分在本院民事瑞芳簡易法庭公開宣示判決出席職員如左：
      法      官  陳湘琳
      法院書記官  王靜敏
      通      譯  黃有義
朗讀案由兩造均未到
法官朗讀主文宣示判決，並諭知將判決主文、所裁判之訴訟標的及其理由要領，記載
於後：
    主    文
被告應給付原告新台幣壹拾壹萬壹仟貳佰柒拾肆元，及自民國九十年九月二十九日起
至清償日止，按年息百分之五計算之利息。
原告其餘之訴駁回。
訴訟費用由被告負擔二十一分之十，餘由原告負擔。
本判決第一項於原告提供新台幣萬捌仟元為被告供擔保後，得為假執行；但被告如
於假執行程序實施前，以新台幣壹拾壹萬貳仟元為原告預供擔保，得免為假執行。
原告其餘假執行之聲請駁回。
    事實理由要領
甲、兩造聲明及陳述要旨
一、原告部分：原告自民國八十二年六月一日起受僱於被告擔任廚師，詎被告於九十
    年七月十八日告知原告僱傭期間至九十年七月三十一日止，僅給付原告資遣費新
    台幣（下同）八萬三千六百元，經原告向臺北縣政府聲請協調未成，為此請求被
    告給付依工作年資八年二個月計算之三十日預告工資二萬一千四百元、任職期間
    共八十三日未特別休假之工資十一萬八千三百五十八元、短少之資遣費九萬一千
    一百六十七元，以上合計二十三萬零九百二十五元，及加計自起訴狀繕本送達翌
    日起至清償日止，按年息百分之五計算之利息，並陳明願供擔保聲請宣告假執行
    。
二、被告部分：原告係於八十二年六月一日起偶爾至被告公司擔任職務代理人，屬於
    臨時工，迄至八十四年六月二十三日起才正式受僱於被告，故原告主張其自八十
    二年六月一日起在被告公司工作，年資計八年二個月，與事實不符，且被告因縮
    減規模，擬改派原告擔任包裝部工作，或待日後再設廚房時返回工作，嗣原告選
    擇自願離職，並非被告終止兩造間之勞動契約，原告請求被告給付資遣費及預告
    期間工資，於法無據，另因原告工作性質特殊，上下班不須打卡，請假亦不用填
    寫假單，原告任職期間舉凡照顧生病配偶二個月、照顧住院兒子一個月、本人開
    刀一星期、進香拜拜等休假，均以口頭向被告報備即准，且均未扣薪，原告自無
    從再請求特別休假之工資，並陳明願供擔保聲請宣告免為假執行。
乙、理由要領
一、原告主張其自八十二年六月一日起至九十年七月三十一日在被告公司工作，已繼
    續工作八年二個月，被告於九十年七月十八日告知原告工作期間至九十年七月三
    十一日止，僅給付資遣費八萬三千六百元，及兩造於九十年八月十日在臺北縣政
    府處理勞資爭議協調會協調資遣費不成之事實，業據原告提出臺北縣政府九十年
    八月十七日九十北府勞資字第三○六○六○號函附處理勞資爭議協調會會議紀錄
    影本一件，且為被告所不爭執，原告此部分之主張自堪信為真實。被告公司雖辯
    稱原告自八十四年六月二十三日才正式受僱於被告，由被告公司投保參加勞工保
    險，之前為臨時工性質云云，然受雇主僱用從事工作獲致工資者即為勞工，此為
    勞動基準法第二條第一款所明定，原告既自八十二年六月一日起即受僱於被告公
    司擔任廚師工作，且依被告所提員工離職證明書之記載，原告之到職日期為八十
    二年六月一日，則原告之工作年資應自受僱之日即八十二年六月一日起算，迄至
    九十年七月三十一日止之年資為八年二月。
二、又被告抗辯原告係自願離職，固據提出員工離職證明書影本一紙為證，然被告於
    九十年七月十八日告知原告上班至同年月三十一日止，已如前述，且被告自承因
    公司縮減規模而裁撤廚房部門，如廚房部分不裁撤，原告不會離職等情，足見係
    被告因公司業務緊縮而終止兩造勞動契約，實難僅憑該離職證明書遽認原告係自
    願離職，被告之抗辯不足採信。被告雖另抗辯原告拒絕改派至包裝部門工作云云
    ，然為原告所否認，主張被告公司從未通知原告至包裝部門工作等語。經查，依
    勞動基準法施行細則第七條第一款規定，工作場所及應從事之工作有關事項應於
    勞動契約中由勞資雙方自行約定，故其變更應由雙方自行商議，而雇主如確有調
    動勞工工作之必要，應依下列原則辦理：(一)基於企業經營上之所必須；(二)不得違
    反勞動契約；(三)對勞工薪資及其他勞動條件，未作不利之變更；(四)調動後工作與
    原有工作性質為其體能及技術所可勝任；(五)調動工作地點過遠雇主應予必要之協
    助，被告公司自不得片面將原告調派新職，且依兩造於臺北縣政府處理勞資爭議
    協調會之協調情形，被告係承諾將來如果再設廚房時，再僱請原告，迨經協調後
    ，始提議原告退回原領資遣費重回公司擔任不同工作等情，足見被告係在兩造經
    臺北縣政府處理勞資爭議協調會協調會始提議原告改擔任包裝工作，被告復未舉
    證證明確有調派原告新職務而為原告拒絕，原告之主張堪以採信。
三、按雇主依第十一條規定終止勞動契約者，繼續工作三年以上者，於三十日前預告
    之；雇主未依第一項規定期間預告而終止契約者，應給付預告期間之工資，勞動
    基準法第十六條定有明文。次按雇主依第十六條終止勞動契約者，應依左列規定
    發給勞工資遣費：(一)在同一雇主之事業單位繼續工作，每滿一年發給相當於一個
    月平均工資之資遣費；(二)依前款計算之剩餘月數，或工作未滿一年者，以比例計
    給之，未滿一個月者以一個月計，同法第十七條亦有明定。被告未經預告即終止
    兩造之勞動契約，自應依勞動基準法第十六、十七條規定，依原告之年資給與預
    告期間之工資及資遣費。查原告已於被告公司繼續工作八年二個月，依勞動基準
    法第十六條、第十七條規定，應發給三十日預告期間之工資及八又六分之一個月
    平均工資之資遣費。又勞動基準法第二條第四款規定「平均工資謂計算事由發生
    之當日前六個月內所得工資總額除以該期間之總日數所得之金額。」，查本件勞
    動契約終止前六個月即九十年二月至九十年七月，原告之二月至六月薪資均為二
    萬一千四百元，七月則為二萬零五百五十二元，為兩造所不爭，並有被告提出之
    明細薪資表可稽，則原告每月平均工資應為二萬一千二百五十九元｛（２１４０
    ０元ｘ６＋２０５５２元）／６＝２１２５９元，元以下四捨五入，以下同｝，
    則原告得請求三十日預告期間之工資及相當於八又六分之一個月平均工資之資遣
    費應分別為二萬一千二百五十九元、十七萬三千六百十五元，合計十九萬四千八
    百七十四元，扣除被告已給付之八萬三千六百元，於十一萬一千二百七十四元之
    範圍內為有理由。
四、又勞工在同一雇主或事業單位，繼續工作滿一年以上滿三年者，每年應給予特別
    休假七日；依第三十八條所定之特別休假，工資應由雇主照給；雇主經徵得勞工
    同意於休假日工作者，工資應加倍發給，勞動基準法第三十八條第一款、第三十
    九條分別定有明文。原告主張於被告公司任職八年二個月，依上開規定其特別休
    假應為八十三日，被告公司均未給假等情，然為被告所否認，且原告自承曾請假
    二個月照顧生病之配偶，則原告主張工作期間從未有特別休假，已不足採，況依
    被告所提原告並不爭執其真正之明細薪資所示，原告並未有被扣薪之情形，被告
    辯稱原告任何請假工資均照給，自堪信屬實。原告既已領取特別休假之工資，自
    無從再向被告請求，此部分之請求，尚屬無據。
五、綜上所述，本件原告請求被告給付十一萬一千二百七十四元，及自起訴狀繕本送
    達翌日即九十年九月二十九日起至清償日止，按年息百分之五計算之利息，為有
    理由，應予准許，逾此範圍之請求則無理由，應予駁回。
六、兩造分別陳明願供擔保請為宣告假執行或免為假執行，經核均與規定相符，爰分
    別酌定相當之擔保金額予以宣告。至原告敗訴部分，其假執行之聲請已失所依據
    ，應予駁回。
中      華      民      國    九十      年      十二    月      五      日
~B臺灣基隆地方法院瑞芳簡易庭
~B        法院書記官  王靜敏
~B        法      官  陳湘琳
右正本證明與原本無異。
本筆錄正本之送達，與判決正本之送達同一效力。
對於本件判決如有不服，應於收受送達後二十日內向本院提出上訴書狀，上訴於本院
合議庭，並按他造當事人之人數附具繕本。
中      華      民      國    九十      年      十二    月     十一     日
~B        法院書記官  王靜敏


司法院資訊處製作；財團法人民間司法改革基金會備份。
